【裁判字號】    98,訴,1768
【裁判日期】    981110
【裁判案由】    侵權行為損害賠償
【裁判全文】
臺灣高雄地方法院民事判決              98年度訴字第1768號
原      告  乙○○○
訴訟代理人  黃奉彬律師
被      告  甲○○
上列當事人間侵權行為損害賠償事件，原告於刑事訴訟程序（98
年度審交簡字第85號）提起附帶民事訴訟（98年度審交簡附民字
第9 號），經本院刑事法庭裁定移送，本院於民國98年10月28日
言詞辯論終結，判決如下：
    主      文
被告應給付新臺幣玖拾萬貳仟捌佰陸拾元，及自民國九十八年一
月十五日起至清償日止，按週年利率百分之五計算之利息。
原告其餘之訴駁回。
訴訟費用由被告負擔五分之一，餘由原告負擔。
本判決第一項於原告以新臺幣拾貳萬壹仟元供擔保後得假執行
。但被告如以新臺幣玖拾柒萬貳仟捌佰陸拾元為原告供擔保後，
免為假執行。
原告其餘假執行之聲請駁回。
    事實及理由
壹、程序方面：
一、按訴狀送達後，原告不得將原訴變更或追加他訴，但擴張或
    減縮應受判決事項之聲明者，不在此限，民事訴訟法第255
    條第1 項第3 款定有明文。本件原告起訴時，係請求被告給
    付新臺幣（下同）4,992,540 元，及自刑事附帶民事訴訟起
    訴狀繕本送達被告之翌日起至清償日止，按週年利率5%計算
    之利息。嗣於民國98年7 月15日具狀將訴之聲明減縮為請求
    被告給付4,892,540 及上開遲延利息，復於98年10月23日具
    狀請求將訴之聲明擴張為4,905,333 元，經核均屬減縮及擴
    張應受判決事項之聲明，合於民事訴訟法第255 條第1 項第
    3 款之規定，應予准許。
貳、實體方面：
一、原告主張：被告於97年8 月30日22時5 分許，駕駛車牌號碼
    YE-7515 號自用小客車，沿高雄市○○區○○路由南往北方
    向行駛，途經該路段與康德街交岔路口時，因疏未注意車前
    狀況，隨時採取必要安全措施，且汽車行經未畫設行人穿越
    道之交岔路口，遇有行人穿越道路，無論有無交通指揮人員
    指揮或號誌指示，均應暫停讓行人先行通過等規定，適原告
    由西往東方向步行穿越該交岔路口，被告因而閃避不及致將
    原告衝撞倒地（下稱系爭交通事故），原告因而受有左遠端
    股骨粉碎性骨折、右膝人工關節術後、股骨撕裂性骨折及右
    肩脫位等傷害，且有癱瘓之虞，並因此受有(一)醫療費用273,
    365 元（醫藥費123,365 元，日後門診及復健預估費用150,
    000 元）(二)復健用品20,500元。(三)交通費用19,133元。(四)醫
    療用品費用385,872 元（已支付之醫療用品25,872元，預估
    日後醫療費用為360,000 元）。(五)看護費用96,000元。(六)預
    估專人看護費3,600,000 元。(七)已支付之補品10,463元。(八)
    精神慰撫金500,000 元之損害，爰依據民法第184 條、第19
    1 條之2 、第193 條第1 項及第195 條第1 項等規定，請求
    被告賠償原告上開損害等語。並聲明：(一)被告應賠償原告4,
    90 5,333元，並自訴狀繕本送達之翌日起至清償日止，按年
    息5%計算之利息。(二)願供擔保，請准宣告假執行。
二、被告則以：原告就本件交通事故之發生亦有過失，而原告所
    請求日後門診及復建預估費用150,000 元、預估醫療費用36
    0,000 元，及日後預估專人看護費用3,600,000 元等部分，
    並無任何舉證提出，且精神慰撫金數額亦屬過高等語，資為
    抗辯。並聲明：(一)原告之訴及假執行之聲請均駁回。(二)願供
    擔保，請免為假執行。
三、兩造對於下列事項不予爭執：
  (一)兩造於97年8 月30日22時5 分許，在高雄市○○區○○路與
    康德街交岔路口，發生本件交通事故。
  (二)原告因本件交通事故，受有左遠端股骨粉碎性骨折、右膝人
    工關節術後、股骨撕裂性骨折及右肩脫位等傷害。
  (三)被告就本件交通事故之發生，確有未注意車前狀況，隨時採
    取必要安全措施，及汽車行經未劃設行人穿越道之交岔路口
    ，遇有行人穿越道路時，無論有無交通指揮人員指揮或號誌
    指示，均應暫停讓行人先行通過等過失。
  (四)被告因本件交通事故涉犯過失傷害罪，經臺灣高雄地方法院
    檢察署檢察官以97年度偵字第33799 號聲請簡易判決處刑書
    聲請簡易判決處刑，嗣經本院以98年度審交簡字第85 號 刑
    事簡易判決判處有期徒刑2 月，因原告不服，聲請檢察官提
    起上訴，經本院以98年度交簡上字第184 號判決駁回上訴確
    定。
  (五)被告對於原告請求(1)醫療費123,365 元。(2)復健用品20,500
    元。(3)交通費19,133元。(4)已支付醫療用品25,872元。(5)已
    支付看護中心療養費用96,000元。(6)已支付之補品10,463元
    等部分，均無意見。
  (六)原告已領取強制汽車責任保險金62,473元。
  (七)兩造對於他造之身分、地位、學經歷均無意見。
四、本件之爭點：
  (一)原告就本件交通事故之發生，是否與有過失？
  (二)原告得請求被告賠償及金額各為若干？有無過失相抵之適用
    ？
五、本院之判斷：
  (一)原告主張被告於前揭時、地駕駛自用小客車時，沿高雄市○
    ○區○○路由南往北方向行駛，途經該路段與康德街交岔路
    口時，因有疏未注意車前狀況，隨時採取必要安全措施，且
    汽車行經未畫設行人穿越道之交岔路口，遇有行人穿越道路
    ，無論有無交通指揮人員指揮或號誌指示，均應暫停讓行人
    先行通過等過失，適有原告由西往東方向步行穿越該交岔路
    口，被告因而閃避不及致將原告衝撞倒地，原告並受有前開
    傷害，有道路交通事故現場圖、道路交通事故調查報告表、
    高雄市政府警察局交通大隊交通事故談話紀錄表2 紙、現場
    相片等在卷可稽（見臺灣高雄地方法院檢察署檢察官97年度
    他字第7 頁至第16頁），並為被告所不爭執，又被告於刑事
    案件及本院中亦坦認確有上開過失（見98年度交簡上第184
    號卷第24頁、本院卷第58頁），且經本院刑事庭依過失傷害
    罪判處有期徒刑2 月確定，有本院98年度審交簡字第85號刑
    事判決、98年度交簡上第184 號卷在卷可稽（見本院刑事交
    簡上卷第10頁、第159 頁），復經本院調閱上開卷證及刑事
    二審卷證查核屬實。故被告因上開過失行為致原告受有上開
    傷害，二者具有相當因果關係，被告過失之侵權行為已堪認
    定。
  (二)被告雖抗辯原告穿越馬路時亦具有過失云云。惟按設有行人
    穿越道、人行天橋或人行地下道者，必須經由行人穿越道、
    人行天橋或人行地下道穿越，不得在其一百公尺範圍內穿越
    道路。未設有前款設施之交岔路口，行人穿越道路之範圍，
    應於人行道之延伸線內；未設人行道，而有劃設停止線者，
    應於停止線前至路緣以內；未設有人行道及劃設停止線者，
    應於路緣延伸線往路段起算三公尺以內。道路交通安全規則
    第134 條第1 款、第2 款分別定有明文。查本件肇事路段為
    雙向車道之一般道路交岔路口，無號誌、燈號，亦無行人穿
    越道、人行天橋或人行地下道等設施，且為非禁止穿越之道
    路，有上開道路交通事故現場圖1 紙及道路交通事故調查報
    告表(一)可參，依此，為行人之原告自非不得穿越。又本件原
    告於穿越上開交岔路口時，並未有何證據顯示其穿越上開交
    岔路口時，未依前開規定穿越行走而具有過失，且上開路段
    為筆直之道路，兩旁無突出之障礙物，視線良好，亦有現場
    照片可稽，是原告於穿越上開道路時，被告當時並無不能注
    意之情事。再被告行經該交岔路口時遇有行人即原告穿越道
    路時，竟未注意車前狀況，減速慢行，且未暫停讓行人先行
    通過，而違反道路交通安全規則第93條第3 項、第103 條第
    1 項、第3 項規定，已具有上開過失詳如前述，且被告亦自
    承伊發現原告時，原告在分向線處穿越等語（見本院卷第46
    頁之高雄市政府警察局交通大隊交通事故談話紀錄表），足
    見被告行駛於建興路進入交岔路口前，已發覺原告自康德街
    行走並步出而欲穿越上開交岔路口（蓋肇事路口僅康德街有
    分向限制線，建興路並無分向限制線，顯見被告在原告行走
    於康德街時即已發覺原告），斯時如被告減速慢行並禮讓原
    告優先通行，則此事故當不致於發生，惟被告並未為之，而
    原告復無何過失可堪認定，被告質疑原告穿越道路不當，亦
    與有過失云云，尚非可採。又高雄市政府交通局車輛行車事
    故鑑定委員會鑑定結果亦同此認定，有該鑑定委員會98年7
    月31日高市車鑑字第0980002905號函附鑑定意見書附於本院
    刑事二審卷可參（見本院刑事簡上卷第32頁至33頁）。故原
    告就本件交通事故之發生，並無與有過失，堪以認定，被告
    所辯尚無足採。
  (三)按因故意或過失，不法侵害他人之權利者，負損害賠償責任
    ；汽車、機車或其他非依軌道行駛之動力車輛，在使用中加
    損害於他人者，駕駛人應賠償因此所生之損害。但於防止損
    害之發生，已盡相當之注意者，不在此限。不法傷害他人之
    身體或健康者，對於被害人因此喪失或減少勞動能力，或增
    加生活上需要時，應負損害賠償責任；不法侵害他人之身體
    、健康、名譽、自由、信用、隱私、貞操，或不法侵害其他
    人格法益而情節重大者，被害人雖非財產上之損害，亦得請
    求賠償相當之金額；民法第184 條第1 項前段、第191 之2
    、第193 條第1 項、第195 條第1 項分別定有明文。本件原
    告所受傷害，既出於被告過失傷害行為所致，揆諸前揭規定
    ，原告主張其因被告所為過失傷害行為，致其身體及精神上
    受有痛苦，依民法侵權行為法律關係主張被告就此應負侵權
    行為損害賠償責任，自屬有據，玆審酌原告請求之各項賠償
    金額如下：
  1.醫療費用部分：
    本件原告因被告之過失傷害行為致受有前開傷害，實際支出
    醫療費用為123,365 元等情，有原告提出高高雄醫學大學附
    設中和醫院（下稱高醫）醫療費用收據、診斷證明書在卷可
    參，堪可認定，又原告所受損害既因被告之行為造成，自得
    向被告請求，且被告對此醫療費用不爭執，其請求給付此部
    分之醫療費用自屬有據，應予准許。另原告請求日後門診及
    復健預估費用150,000 元部分，因並未舉證證明日後確有此
    部分支出之必要，自不應准許。
  2.醫療用品、復健用品、交通費、補品部分：
    原告因系爭交通事故已支出之醫療用品25,872元、復健用品
    20,500元、交通費19,133元、補品部分10,463元部分，已提
    出收據、統一發票等為證，並為被告所不爭執，故其請求此
    部分支出之損害尚屬有據，應予准許。另原告請求預估日後
    醫療用品如紙尿褲、溼巾等費用360,000 元部分，並未舉證
    證明有其必要性，難認係屬必要，不應准許。
  3.看護費用部分：
  (1)原告請求已支付看護中心療養費用96,000元，已提出收據為
    證，且為被告所不爭執，應予准許。
  (2)原告主張伊除上開看護中心看護外，均係由親人協助日常生
    活（見附民卷第4 頁），參以親屬代為照顧被害人之起居，
    固係基於親情，但親屬看護所付出之勞力並非不能評價為金
    錢，雖因二者身分關係而免除被害人之支付義務，惟此種基
    於身分關係之恩惠，自不能加惠於加害人，故由親屬看護時
    雖無現實看護費之支付，仍應認被害人受有相當於看護費之
    損害，得向被告請求賠償，始符公平原則（最高法院94年度
    台上字第1543號判決參照）。而原告因本件系爭交通事故歷
    經3 次住院手術，有診斷證明書及高雄醫學大學附設中和醫
    院回函可參（見附民卷第8 頁至第11頁、本院卷第42頁、第
    ），又原告因遭被告過失撞擊受傷後，每次手術後約須3 個
    月的觀察，故就傷後、復原及整體的自我照顧能力，至少6
    個月以上需人看護，有上開醫院回函足稽在卷足憑（見本院
    卷第42頁），被告對上開醫院回函內容亦無意見（見本院卷
    第85頁），故本院認原告可請求之看護期間應以7 個月為必
    要；又原告就其看護費之計算係以每日2,000 元計算，被告
    對此並不爭執（見本院卷第85頁），故認原告請求看護費42
    0,000 元（計算式＝2,000 元×30×7 個月，元以下四捨五
    入）應屬必要，逾此部分則不應准許。
  4.精神損害賠償部分：原告因被告之不法侵害，致受有上述之
    嚴重傷害，且其年事已高復歷經3 次之手術，其身體及精神
    自受有相當之痛苦，應由被告賠償其精神上所受損害。爰審
    酌原告學歷為小學肄業，事故發生前從事家管及帶養孫子，
    收入每月2 萬元，被告則係高職畢業，係在上陽工業股份有
    限公司任職，收入約4 萬餘元，原告名下有不動產房、地各
    1 筆，被告則無任何資產，有稅務電子閘門財產所得調件明
    細表在卷可憑，本院斟酌前情，暨兩造身份、地位、經濟狀
    況、原告於術後仍殘存輕度肢體障礙（有身心障礙手冊影本
    可稽見本院卷第82頁）及其精神受損程度等一切情狀，認原
    告請求精神慰撫金250,000 元為適當，逾此部分則屬過高，
    應予駁回。
  5.綜上，原告請求被告賠償965,333 元（123,365 元＋25,872
    元＋20,500元＋19,133元＋10,463元＋96,000元＋420,000
    元＋250,000 元＝965,333 元），核屬有據。
  (四)又依強制汽車責任保險法第32條規定：「保險人依本法規定
    所為之保險給付，視為被保險人損害賠償金額之一部分，被
    保險人受賠償請求時，得扣除之。」。本件原告已由強制汽
    車責任保險受領理賠62,473元之事實，業據原告陳述屬實，
    則原告上開得請求賠償之金額，自應再予扣除此部分保險理
    賠之金額。經扣除後，原告得請求被告賠償之金額為902,86
    0 元。
六、綜上所述，原告基於侵權行為法律關係請求被告給付902,86
    0 元，及自起訴狀繕本送達翌日即98年1 月15日起至清償日
    止，按週年利率5%計算之利息，為有理由，應予准許。逾此
    部分之請求為無理由，應予駁回。又原告敗訴部分，其假執
    行之聲請失所依據，應予駁回。
七、原告及被告陳明願供擔保請准宣告假執行或免為假執行，經
    核均與規定相符，爰分別酌定相當之擔保金額予以宣告。
八、據上論結，本件原告之訴為一部有理由，一部無理由，依民
    事訴訟法第79條、第390 條第2 項、第392 條，判決如主文
    。
中    華    民    國    98    年    11    月    10    日
                  民事第四庭  法  官  楊淑珍
以上正本係照原本作成。
如不服本判決，應於送達後20日內，向本院提出上訴狀並表明上
訴理由，如於本判決宣示後送達前提起上訴者，應於判決送達後
10日內補提上訴理由書（須附繕本）。
中    華    民    國    98    年    11    月    10    日
                              書記官  吳良美


司法院資訊處製作；財團法人民間司法改革基金會備份。
